【裁判字號】    98,交聲,306
【裁判日期】    981130
【裁判案由】    違反道路交通管理處罰條例聲明異議
【裁判全文】
臺灣基隆地方法院交通事件裁定         98年度交聲字第306號
移送機關即  交通部公路總局台北區監理所基隆監理站
原處分機關
異  議  人  甲○○
即受處分人
上列受處分人因違反道路交通管理處罰條例案件，對於交通部公
路總局臺北區監理所基隆監理站98年7 月31日所為之處分（原處
分案號：基監字第裁42-DB0000000號），聲明異議，本院裁定如
下：
    主  文
原處分撤銷。
甲○○不罰。
    理  由
一、原處分意旨略以：異議人即受處分人（下稱異議人）駕駛車
    號165-ZA號營業貨運曳引車，於民國97年7 月2 日上午11時
    40分許，行經桃園縣楊梅鎮○○○路處，為桃園縣政府警察
    局楊梅分局值勤員警當場攔停並掣單舉發有「不遵守公路機
    關依處罰條例第5 條規定所發布之命令」之違規，異議人於
    應到案日期前即98年7 月7 日向原處分機關提出申訴，嗣原
    處分機關函請舉發單位調查結果，仍認異議人有上開違規行
    為，乃依道路交通管理處罰條例第60條第2 項第2 款規定，
    處罰鍰新臺幣（以下同）900 元，並依同條例第63條第1 項
    第1 款記違規點數1 點，於法應無不合等語。
二、聲明異議意旨略以：異議人於上揭時間駕駛車號165-ZA營業
    貨運曳引車附掛車牌號碼47-AA 號營業半拖車行經桃園縣楊
    梅鎮○○○路處，惟上開路段之前後路口並無並未豎立道路
    標示禁止曳引車或砂石車行駛之標示，雖桃園縣政府前在網
    路上公告禁止砂石車行駛之路段，但異議人不會使用電腦，
    更不可能記住每處禁止行駛之路段，且異議人所駕駛之車輛
    並非砂石車，係泥漿專用車，其拖車車斗係傾卸密封式，為
    採油壓方式，非加蓋上去，為此聲明異議云云。
三、按為維護道路交通安全與暢通，公路或警察機關於必要時，
    得就指定某線道路或某線道路區段禁止或限制車輛、行人通
    行，或禁止穿越道路，或禁止停車及臨時停車之事項發布命
    令，道路交通管理處罰條例第5 條第1 款定有明文。又汽車
    駕駛人，駕駛汽車有不遵守公路或警察機關，依第5 條規定
    所發布命令者，處新臺幣（下同）900 元以上1,800 元以下
    罰鍰；又汽車駕駛人駕駛汽車違反道路交通管理處罰條例第
    60條第2 項第2 款之規定者，除應依該條所規定之罰鍰處罰
    外，並予記違規點數1 點，道路交通管理處罰條例第60條第
    2 項第2 款、第63條第1 項第1 款分別定有明文。
四、本件異議人所駕駛之車輛為車號165-ZA號營業貨運曳引車，
    後因車牌號碼變更補發為「240-AP」號，此有汽（機）車各
    項異動登記書影本乙紙在卷可稽，合先敘明。經查：
  (一)異議人於前揭時間，確有駕駛上開曳引車行經上開砂石車禁
    行地點，適為於該路段執行取締砂石車行駛禁行路段勤務之
    桃園縣政府警察局楊梅分局值勤員警乙○○攔查，認異議人
    所駕駛車輛為砂石車，而有「不遵守公路機關依處罰條例第
    5 條規定所發布之命令」之違規，依違反道路交通管理處罰
    條例第60條第2 項第2 款之規定掣單舉發等情，此有桃園縣
    警察局桃警局交字第DB0000000 號違規舉發通知單影本、桃
    園縣政府警察局楊梅分局98年8 月20日楊警分交字第098802
    5619號函影本、交通部公路總局臺北區監理所基隆監理站交
    通違規陳述單影本與聲明異議狀各1 紙在卷可稽，並為異議
    人所不爭執，故異議人於前揭時間駕駛上揭車輛行經前揭地
    點之事實，堪認屬實。
  (二)雖證人即本件舉發員警乙○○於本院調查時證述：依規定35
    噸以上營業貨運曳引車加上後面有車斗，就是砂石車，本件
    伊之主管有到場，亦認為異議人所駕駛之車輛屬砂石車等語
    。惟按為建立砂石專用車制度及加強管理砂石車輛，交通部
    依據道路交通管理處罰條例第29條之1 及道路交通安全規則
    第39條、第39條之1 及第42條等規定，所授權頒訂之「裝載
    砂石土方車輛使用專用車輛或專用車廂規定」第3 條明訂：
    「裝載砂石、土方之傾卸框式大貨車及傾卸框式半拖車，公
    路監理機關經檢驗查核其已依規定裝設下列裝置及標示者，
    即登檢為砂石專用車：」。再登檢為「砂石專用車」之車輛
    ，除公路監理機關在公路監理電腦中註記為砂石專用車外，
    其行車執照及拖車使用證應加註貨廂內框長、寬、高（貨廂
    容積不受第3 點限制之車輛除外）及「砂石專用車」字樣，
    另原砂石標示車、港區車輛及8 公噸以下車輛，於「砂石專
    用車」，樣後另行標示（標）、（港）、（混）以資識別。
    裝載砂石土方車輛使用專用車輛或專用車廂規定第7 條亦定
    有明文。本件異議人所駕車輛為車號165-ZA營業貨運曳引車
    附掛車牌號碼47 -AA號營業半拖車，其上均無加註「砂石專
    用車」等字，此有汽車行車執照、拖車使用證在卷足憑，復
    本院函詢桃園縣政府關於異議人駕駛之上開車輛，得否行駛
    在桃園縣政府公告砂石車之禁行路段，桃園縣政府函覆略以
    ：異議人所提出之行車執照影本認係屬「大貨車車種」，依
    據道路交通管理處罰條例第5 條規定該車輛得行駛於桃園縣
    縣砂石車開放路段等節，此有桃園縣政府98年9 月30日府交
    捷字第0980382914號函在卷可稽。從而，證人乙○○上揭認
    定標準即乏憑據，堪認異議人駕駛之車號165-ZA營業貨運曳
    引車附掛車牌號碼47 -AA號營業半拖車，核非砂石專用車無
    訛。
  (三)又異議人陳稱：伊所駕駛之車輛不能載砂石，該車是泥漿專
    用車等語，核與證人乙○○證述：當時異議人不是載砂石，
    異議人表示是載地下室之污泥等語吻合。從而，本件既無證
    據證明異議人所駕駛車輛為砂石車、載運砂石，自難認異議
    人駕車行經桃園縣政府公告砂石車之禁行路段處有何違規行
    為。
五、綜上，異議人以其駕駛車輛非砂石車，得行駛在桃園縣政府
    公告砂石車之禁行路段，應屬有徵，原處分機關未予詳查，
    遽予裁罰，容有未洽。本件異議為有理由，原處分應予撤銷
    ，另諭知受處分人不罰。
六、據上論斷，應依道路交通管理處罰條例第87條第2 項，道路
    交通案件處理辦法第20條之規定，裁定如主文。
中    華    民    國    98    年    11    月    30    日
                    交通法庭法  官  黃梅淑
以上正本證明與原本無異。
對於本件裁定如有不服，應於收受送達後5 日內，向本院提出抗
告書狀，敘述抗告之理由，抗告於臺灣高等法院。
中    華    民    國    98    年    11    月    30    日
                            書記官  盧鏡合


司法院資訊處製作；財團法人民間司法改革基金會備份。
